【裁判字號】    88,上訴,4628
【裁判日期】    890113
【裁判案由】    妨害自由
【裁判全文】
臺灣高等法院刑事判決                          八十八年度上訴字第四六二八號
    上  訴  人  臺灣台北地方法院檢察署檢察官
    上  訴  人
    即  被  告  甲○○
右上訴人因被告妨害自由案件，不服臺灣台北地方法院八十八年度訴字第八八二號，
中華民國八十八年十月三十日第一審判決（起訴案號：臺灣台北地方法院檢察署八十
八年度偵續字第一０六號）提起上訴，本院判決如左：
    主      文
上訴駁回。
    事      實
一、甲○○與乙○○係夫妻，因經濟問題時而爭吵感情不睦，而未同居於一處。甲○
    ○為取回以其岳父郭修平名義購買之車輛，竟於民國（下同）八十七年三月十八
    日二十一時許起至十九日凌晨三時許止，打數通電話給郭修平，告以：「告訴你
    女兒，如果車子不還給我，我就砍死她。」等語，郭修平遂於是日上午五至六時
    許以電話轉知乙○○。是日下午五至六時許，甲○○前往乙○○台北縣中和市○
    ○路八九巷一號十五樓住處，欲與乙○○理論，因乙○○前已獲接其父通知，乃
    將大門鎖上，拒絕讓甲○○入內，同時以電話報警處理。甲○○於警尚未到來前
    ，在大門外猛力敲門許久，乙○○不得已將大門打開讓其進入，並迅速進入主臥
    室內，將房門關上。甲○○在主臥室外命乙○○開門出來，見乙○○不從，盛怒
    之下持其所有購自金門之菜刀一把用力猛打置於主臥室門邊之傳真機及玻璃桌面
    。乙○○恐小孩有所不測，只得打開主臥室房門，甲○○竟基於以強暴使人行無
    義務之事之犯意，以該把菜刀抵住著乙○○之脖子，嚇稱：「妳不過來是不是，
    我告訴妳現在一刀就在妳頭上」等語，強行將乙○○自主臥室揪出而施強暴，命
    乙○○坐於客廳沙發上，使乙○○行無義務之事，施以家庭暴力。未幾，乙○○
    旋應甲○○之要求，取出帳冊理直氣壯與之對帳。直至警據報到達，甲○○始行
    離去。
二、案經被害人乙○○訴由臺灣臺北地方法院檢察署檢察官偵查起訴。
    理      由
一、訊據上訴人即被告甲○○矢口否認有前開犯行，辯稱：我只有打電話給郭修平向
    他說有關取回車子貸款支票之事，並未說「告訴你女兒，如果車子不還給我，我
    就砍死她」等語，因為乙○○不讓其返家已經二、三天，十九日回家時乙○○又
    不開門，所以其僅以手用力敲門，並未持菜刀及將刀放在乙○○的頭上，錄音帶
    內的聲音是其用手打傳真機及玻璃桌面所發出來的，當時生氣所說的話，目的只
    是要乙○○與之對帳云云。
二、惟查
（一）右揭事實，業經告訴人乙○○指述綦詳，並據證人即告訴人之父郭修平到庭證
      稱：「（十九日當天被告有無打電話給你？內容如何？）當天（按應係十八日
      ）晚上九時許開始打電話至隔日（十九日）凌晨三時許，說車子不還給我，要
      砍死乙○○，要我準備善後，我在凌晨五時許打電話告訴乙○○要她心理有準
      備，‧‧要她小心，因被告要殺他。」等語（見原審八十八年七月二十九日筆
      錄）。而證人即到場處理警員李成功於偵查中證稱：「進去時是有見甲○○有
      菜刀放在桌上，他太太不會離很遠‧‧」、「有聽女的說，該刀是男的由廚房
      拿出來‧‧。」等語（見八十八年度偵續字第一０六號卷第三十一頁反面）、
      於原審調查時證稱：「‧‧當日我到場，郭女還在房間內，甲○○在外面，聽
      他們說似有財物糾紛，我到了後，郭女才從臥室出來，房內現場雜亂，有一把
      菜刀，但不知刀從何處拿出來，不知是何人，我以為只是一般傷害案件。」等
      語（見原審八十八年九月二十九日筆錄）可證。
（二）次查，依原審於八十八年八月二十六日調查時當場勘驗告訴人提出是日現場錄
      音帶一捲結果，被告確有向告訴人怒斥：「妳不過來是不是，我告訴妳現在一
      刀就在妳頭上」等語，且有「金屬」物品擊打之清脆聲及原審再於八十八年九
      月二十八日調查時勘驗告訴人提出之傳真機一具，其上確有一道約十公分之刮
      痕，顯非以徒手所能造成等情判斷，被告當時係在盛怒之下怒斥告訴人「妳不
      過來是不是，我告訴妳現在一刀就在妳頭上」，正足以顯示當時表現在外之行
      為，衡情被告確有持「金屬」物品而非徒手。告訴人指訴被告持刀乙節非虛，
      核與事實相符，足堪採信。被告所辯應係事後飾卸之詞，不足採信。本件事證
      明確，被告之犯行堪以認定。
二、查告訴人雖經其父轉知被告曾經數度打電話予其父親揚言如不交出車子，將砍死
    告訴人等語，惟告訴人於被告到達以前仍能從容預備錄音機錄音並以電話向警方
    報案，於被告到達敲門後仍開門讓被告入內，事後並取出帳冊理直氣壯與被告對
    帳，有錄音帶可按，足認告訴人未因被告上開言詞而心生畏懼，告訴人於原審八
    十八年九月二十九日調查中指訴「我心裡很害怕」云云，尚難採信。次查，依告
    訴人提出之錄音帶顯示，被告除以菜刀抵住告訴人之脖子，嚇稱：「妳不過來是
    不是，我告訴妳現在一刀就在妳頭上」等語，以暴力強行將告訴人自主臥室揪出
    命其坐於客廳沙發上，使告訴人行無義務之事外，並無不准告訴人外出或限制其
    在屋內自由行動之犯行，此據告訴人於本院審理時述明在卷，且告訴人旋應被告
    之要求，取出帳冊與之對帳，直至警據報到達止，期間告訴人仍能在屋內自由行
    動，足證被告並無拘禁或剝奪告訴人之行動自由行為，堪資認定。
三、核被告所為，係犯刑法第三百零四條第一項之強制罪，公訴人認被告係犯同法第
    三百零二條第一項之罪云云，起訴法條容有未洽，應予變更。
四、原審認被告罪證明確，適用刑法第三百零四條第一項、第四十一條，罰金罰鍰提
    高標準條例第一條前段、第二條之規定，並審酌被告與告訴人係夫妻，因家庭經
    濟題發生爭執，以致犯法，及被告犯罪後並未坦承犯行等一切情狀，量處有期徒
    刑五月，如易科罰金，以三百元折算一日，認事用法，核無不合，檢察官上訴意
    旨認被告係犯刑法第三百零二條之妨害自由罪，及被告上訴意旨否認犯罪，均無
    理由，應予駁回。
據上論斷，應依刑事訴訟法第三百六十八條判決如主文。
本案經檢察官錢漢良到庭執行職務。
中     華     民     國    八十九   年       一       月      十三      日
                             臺灣高等法院刑事第二十庭
                                 審判長法  官  房  阿  生
                                       法  官  雷  元  結
                                       法  官  魏  新  國
右正本證明與原本無異。
檢察官如不服本判決應於收受送達後十日內向本院提出上訴書狀，其未敘述上訴之理
由者並得於提起上訴後十日內向本院補提理由書（均須按他造當事人之人數附繕本）
。
被告不得上訴。
                                       書記官  李  麗  花
中     華     民     國    八十九   年       一       月      十四      日
附錄：本案論罪科刑法條全文
刑法第三百零四條：
一以強暴、脅迫使人行無義務之事或妨害人行使權利者，處三年以下有期徒刑、拘役
  或三百元以下罰金。
二前項之未遂犯罰之。


司法院資訊處製作；財團法人民間司法改革基金會備份。
